【裁判字號】    98,聲判,95
【裁判日期】    990408
【裁判案由】    聲請交付審判
【裁判全文】
臺灣板橋地方法院刑事裁定              98年度聲判字第95號
聲  請  人  乙○○○
代  理  人  謝震武律師
            王嘉翎律師
被      告  丙○○
            甲○○
上列聲請人因告訴被告等妨害家庭案件，不服臺灣高等法院檢察
署檢察長駁回再議之處分（98年度上聲議字第7436號），聲請交
付審判，本院裁定如下：
    主  文
聲請駁回。
    理  由
一、聲請交付審判意旨如附件所載。
二、按告訴人不服上級法院檢察署檢察長或檢察總長認再議為無
    理由而駁回之處分者，得於接受處分書後10日內委任律師提
    出理由狀，向該管第一審法院聲請交付審判。法院認為交付
    審判之聲請不合法或無理由者，應駁回之。刑事訴訟法第25
    8 條之1 、第258 條之3 第2 項前段，分別定有明文。
三、本件聲請人以被告丙○○、甲○○2 人涉犯妨害家庭罪而提
    出告訴，經臺灣板橋地方法院檢察署檢察官為不起訴處分後
    ，聲請人不服，聲請再議亦經臺灣高等法院檢察署檢察長以
    再議為無理由而駁回再議。聲請人於民國98年11月27日收受
    前開再議駁回處分書，乃於同年12月4 日委任律師向本院聲
    請交付審判等情，固有前揭不起訴處分書、處分書、送達證
    書及刑事交付審判聲請狀附卷可稽。
四、惟按刑事訴訟法第258 條之1 規定，告訴人得向法院聲請交
    付審判，此係對於檢察官不起訴或緩起訴裁量權制衡之一種
    外部監督機制，此時，法院僅在就檢察官所為不起訴或緩起
    訴之處分是否正確加以審查，以防止檢察機關濫權。依此立
    法精神，同法第258 條之3 第3 項規定：法院就交付審判之
    聲請為裁定前，得為必要之調查等語，其所謂得為必要之調
    查，係指調查證據之範圍應以偵查中曾顯現者為限，不可就
    新提出之證據再為調查，亦不可蒐集偵查卷以外之證據，否
    則將與刑事訴訟法第260 條之再行起訴規定混淆不清（臺灣
    高等法院91年4 月25日刑庭會議法律問題研討意見參照）。
    又法院於審查交付審判之聲請有無理由時，除認為告訴人所
    指摘不利被告之事證未經檢察機關詳為調查或斟酌，或不起
    訴處分書所載理由違背經驗法則、論理法則或其他證據法則
    者外，不宜率予交付審判（法院辦理刑事訴訟案件應行注意
    事項第134 項參照）。至上開所謂告訴人所指摘不利被告之
    事證未經檢察機關詳為調查，係指告訴人所提出請求調查之
    證據，檢察官未予調查，且若經調查，即足以動搖原偵查檢
    察官事實之認定及處分之決定，倘調查結果，尚不足以動搖
    原事實之認定及處分之決定者，仍不能率予交付審判。
五、經查：
  (一)聲請人原告訴意旨暨臺中市政府警察局第二分局報告意旨略
    以：被告丙○○為聲請人之夫，而被告甲○○明知被告丙○○為有配偶之人，被告丙○○、甲○○竟分別基於通姦、相
    姦之犯意，於97年11月23日凌晨0 時許至5 時許間之某時，
    在址設臺中市○區○○路2 段197 號之「優勝美地汽車旅館
    」601 號房（臺中市政府警察局第二分局報告書誤載為301
    號房，應予更正）內，為性交行為1 次，嗣於同日5 時20分
    許，為警在上開地點查獲，並扣得衛生紙1 團、保險套1 枚
    ，因認被告丙○○涉有刑法第239 條前段通姦罪嫌，被告甲○○涉有同條後段相姦罪嫌云云。
  (二)臺灣板橋地方法院檢察署檢察官偵查終結後認為：訊據被告
    丙○○、甲○○2 人均堅決否認有何通、相姦之犯嫌。被告
    丙○○辯稱：與被告甲○○係鄰居，當時伊與告訴人乙○○○常發生爭執，因想起甲○○精通紫微斗數，欲請其排命盤
    並唱歌，故找優勝美地汽車旅館，當晚與甲○○未發生性行
    為，扣案之保險套係因甲○○好奇，伊拿來吹汽球給甲○○
    看等語；被告甲○○辯稱：伊與被告丙○○認識多年，當天
    丙○○突然打電話給伊說要到臺中排命盤和唱卡拉OK，唱完
    後，伊睡樓上，丙○○睡樓下，與丙○○未發生性行為等語
    。經查，卷附現場勘查照片2 張，不論拍攝地點為客廳或客
    房，均僅可見照片中之人仍有衣著，未發現任何被告2 人發
    生性行為或有舉止異常之情形，自難為被告2 人相姦、通姦
    之證據。又告訴人乙○○○陳稱：當日伊跟蹤丙○○到上址
    汽車旅館，並得知被告2 人投宿601 號房間，會同警方前往
    進入屋內，當時丙○○身上只穿內衣褲，甲○○僅穿著睡衣
    坐在床上等情，而當日在上揭房間內警方所扣得已使用之衛
    生紙1 團及保險套1 個等物，經送內政部警政署刑事警察局
    （下稱刑事警察局）鑑定結果，該等衛生紙、保險套上並未
    發現可疑精液斑，保險套外側轉移棉棒經鑑定其DNA 與被告
    丙○○型別相同、保險套內側轉移棉棒、衛生紙團，以酸性
    磷酸酵素法檢測結果，呈陰性反應，以顯微鏡檢未發現精子
    細胞等情，此有刑事警察局98年6 月9 日刑醫字第09800361
    30號鑑驗書1 紙附卷可稽。是以該衛生紙、保險套經鑑定既
    未有被告丙○○之精液斑，自無從據此推論前開衛生紙、保
    險套係被告2 人發生性行為後遺留之物，是自難逕為不利被
    告2 人事實之認定。是核被告2 人上開所辯應非虛撰，本件
    既未查得任何積極證據，足認被告2 人確有發生性器官接合
    行為，尚難單憑告訴人之單一指訴及被告2 人共處一室等情
    ，遽認被告2 人涉有妨害家庭之犯行。此外，復查無其他證
    據足認被告2 人犯行，因認被告2 人罪嫌不足，予以不起訴
    處分。
  (三)又聲請人聲請再議意旨雖略以：被告2 人為鄰居關係，皆居
    住在臺北縣新莊市○○路，被告甲○○並非以紫微占卜為業
    ，竟藉口排紫微命盤，不遠千里南下相約臺中借宿汽車旅館
    ，顯與常情相悖，且2 人鎮夜身著輕薄、衣不蔽體共處一室
    ，共同把玩保險套，處分書認無通姦之可能，不合常理。實
    則，當天警方於門外敲門長達10幾分鐘後，被告丙○○才姍
    姍來遲開門，被告2 人有充分時間足以穿著整齊，竟仍僅著
    內衣褲，顯見原本應一絲不掛，如無姦情，怎可能於共處一
    室時衣不蔽體，況該房間並無2 樓之設計，內部擺設僅有1
    張床，2 人皆在同一空間內活動，孰難令人相信2 人毫無通
    姦行為，又被告丙○○早已進行結紮手術，且長年來不喜歡
    使用保險套，故2 人性行為時未戴保險套亦不無可能，保險
    套上化驗結果無精子反應乃自然之理，退而言之，若被告2
    人並無任何姦情，當告訴人等進屋時，該2 人必然理直氣壯
    為其清白辯解，然而當天被告2 人驚慌失措，被告丙○○於
    告訴人入門後即不斷解釋並道歉，足見被告2 人心虛，顯有
    苟且之舉云云。然臺灣高等法院檢察署檢察長駁回聲請人再
    議理由略謂：卷查，臺中市警察局第二分局育才派出所員警
    陪同聲請人至現場即「優勝美地汽車旅館」601 房時，發現
    被告丙○○身著內衣褲於1 樓沙發看電視唱卡拉OK，被告甲○○身著睡衣於2 樓臥室睡覺，經現場處理員警檢視房間垃
    圾桶內發現疑似分泌物之衛生紙及1 個已開封未使用之保險
    套，經警詢問被告2 人均否認有通相姦之行為等情，有該分
    局請示報告書、被告2 人警詢筆錄、601 房間現場圖1 張及
    照片2 張在卷足稽。是聲請再議意旨指稱被告2 人就2 人於
    上開601 房為性行為1 次之事實，並不爭執，及該601 房並
    無2 樓之設計，內部擺設僅有1 張床等節，顯與事實不符。
    又前揭警方所扣得之衛生紙1 團及保險套1 個，經原署送刑
    事警察局鑑定結果，該等衛生紙、保險套上並未發現可疑精
    液斑，保險套外側轉移棉棒經鑑定其DNA 與被告丙○○型別
    相同，保險套內側轉移棉棒、衛生紙團，以酸性磷酸酵素法
    檢測結果，呈陰性反應，以顯微鏡檢未發現精子細胞等情，
    有刑事警察局98年6 月9 日刑醫字第0980036130號鑑驗書1
    紙附卷可稽。是該衛生紙、保險套經鑑定既未有被告丙○○
    之精液斑，自無從據此推論前開衛生紙、保險套係被告2 人
    發生性行為後遺留之物，自難逕為不利被告2 人事實之認定
    。此外，復查無其他積極證據足認被告2 人有通、相姦之犯
    行，自難令被告2 人負該項罪責。原檢察官依偵查所得結果
    ，認被告罪嫌不足而予以不起訴處分，核其結果並無不合。
    再議意旨所指各節，或係原檢察官已查明，或係聲請人個人
    之主觀意見，或非本案之爭點而無調查、說明之必要。
  (四)前開不起訴處分及駁回再議理由暨事證，業經本院調閱前開
    卷證核閱屬實，由卷內現場照片2 張、房間現場圖1 紙及查
    獲過程拍攝畫面（拍攝畫面光碟係聲請人提供）觀之，上開
    汽車旅館601 號房確實包含1 、2 樓之空間，1 樓設有沙發
    （卡拉OK）區，2 樓則有床鋪及沙發，聲請人聲請交付審判
    意旨主張該旅館房間1 樓空間僅供停放汽車，並未設有卡拉
    OK、電視、沙發等設備云云，顯有誤認。再查，依上開刑事
    警察局鑑驗書所示，本件扣案之衛生紙團、已開封未使用之
    保險套上均未發現精子細胞，而保險套外側轉移棉棒上之DN
    A-STR 型別檢驗結果，D8S1179 型別、D21S11型別、D7S820
    型別、CSF1PO型別、D3S1358 型別、TH01型別、D13S317 型
    別、D2S1338 型別、D19S433 型別、VWA 型別、D18S51型別
    、Amelogenin型別、D5S88 型別、FGA 型別均與被告丙○○
    唾液之DNA-STR 型別相符，且與被告甲○○唾液之DNA-STR
    型別不符，是難認上開衛生紙團、保險套係被告2 人發生性
    行為後遺留之物，該等物品自不得據為不利於被告2 人之認
    定。又聲請人會同警方於97年11月23日5 時20分許進入上開
    汽車旅館601 號房時，縱使被告2 人有驚慌失措之表現，且
    被告丙○○亦有向聲請人解釋、道歉之舉動，因被告丙○○
    為有婦之夫，其與被告甲○○於夜間在汽車旅館內共處一室
    ，依一般社會通念，即使該2 人並未通、相姦，渠等上開共
    處一室之行為亦屬不當，故被告2 人此項共處一室之不當行
    為被聲請人發現時，該2 人因而驚慌失措或被告丙○○為此
    向聲請人解釋、道歉，均與常情無違，尚難因被告2 人有上
    開反應，即認該2 人於97年11月23日凌晨0 時許至5 時許間
    之某時，在「優勝美地汽車旅館」601 號房內，確有通、相
    姦之犯行。綜上所述，本件聲請人上開聲請交付審判之理由
    ，前開不起訴處分書及駁回再議處分書皆已詳細論列說明，
    而檢察官為不起訴處分之理由，亦無何違背經驗法則、論理
    法則或其他證據法則之情事，本院認本件並無聲請人所指摘
    不利被告之事證未經檢察機關詳為調查或斟酌，或不起訴處
    分書所載理由違背經驗法則、論理法則或其他證據法則等得
    據以交付審判之事由存在，聲請人猶執前詞聲請交付審判，
    指摘原不起訴處分及駁回再議聲請之理由不當，復未能提出
    原偵查卷內所有之確切證據供本院調查參酌，揆諸上開說明
    ，本件交付審判之聲請為無理由，應予駁回。
六、依刑事訴訟法第258 條之3 第2 項前段，裁定如主文。
中    華    民    國    99    年    4     月    8     日
                刑事第十八庭  審判長法  官  汪怡君
                                    法  官  楊仲農
                                    法  官  楊筑婷
以上證明與原本無異。
不得抗告。
                                    書記官  
中    華    民    國    99    年    4     月    8    日

司法院資訊處製作；財團法人民間司法改革基金會備份。
